【裁判字號】    99,訴,490
【裁判日期】    990604
【裁判案由】    給付貨款
【裁判全文】
臺灣板橋地方法院民事判決               99年度訴字第490號
原      告  玉禮實業股份有限公司
法定代理人  丁○○
訴訟代理人  黃仕翰律師
            張人志律師
被      告  中窯業股份有限公司
法定代理人  丙○○
訴訟代理人  甲○○
上列當事人間請求給付貨款事件，經本院於民國99年5月12日言
詞辯論終結，判決如下：
    主  文
被告應給付原告新台幣陸拾捌萬仟陸佰柒拾陸元，及自民國九
十九年一月十四日起至清償日止，按年息百分之五計算之利息。
訴訟費用由被告負擔。
本判決第一項於原告以新臺幣貳拾參萬元為被告供擔保後得假執
行；但被告如以新臺幣陸拾捌萬仟陸佰柒拾陸元為原告預供擔
保後，得免為假執行。
    事  實
壹、原告起訴主張：
一、被告向原告訂購貨品「A109胚粉」瓷土原料共162,780公斤
    ，每公斤單價新台幣（下同）4元，合計貨款683,676元（含
    稅）。原告自民國98年7月3日至同年8月28日間陸續先後交
    貨完畢予被告簽收無誤，原告並據此開立發票2紙向被告請
    款，然被告於收受貨物後卻拒絕付款，雖經原告於98年11月
    19日，以98年玉字第981119號函催告履行，被告仍拒不清償
    。據此，爰基於買賣契約之法律關係，請求被告給付前開貨
    款如訴之聲明第一項所載，並願供擔保請准宣告假執行。
二、對於被告抗辯所為之陳述：
  (一)被告主張原告所交付貨物具有瑕疵，原告鄭重否認之。況被
    被告從未提出燒製後之成品及半成品（無論是否為不良品）
    ，更證明被告所述純屬卸責之詞，不足採取。
  (二)被告稱因瑕疵原料受有損害627,797元之損害云云，然就受
    有損害事實及損害金額之計算，均未舉證，顯屬虛妄。
  (三)兩造間並無合意結清系爭帳款，被告提出被證3所示之付款
    簽收簿僅能證明原告經理乙○○於98年11月18日確有收受被
    告所交付之票據號碼：0000000，金額23,336元之支票1張，
    然原告從未授權乙○○和解結清權限。退萬步言，縱認乙○
    ○片面簽立被證3其對原告亦無拘束力，此實係因被告當時
    積欠貨款已長達3、4月之久，原告之員工為職責所在，希望
    儘速收回款項，而且是收多少算多少之意，因而先收受上開
    票據而已，絕非有所謂結清帳款之意。況原告事後因認雙方
    就本件款項仍有爭議，為免再起爭端，於員工將票據交回公
    司後，再將票據退回予被告，更足認原告並無任何與被告結
    清帳款之意。從原告公司開立被告公司之發票仍在被告處，
    足認雙方並無和解之意：由於發票涉及原告公司報稅問題，
    如進行和解，則必然會要求交還發票核銷所得，而本件發票
    始終在被告處，足認雙方沒有和解。
貳、被告則聲明駁回原告之訴及其假執行之聲請，及願供擔保請
    准宣告免為假執行，並辯稱：
一、原告出售之「A109胚粉」原料於自98年7月之前其品質尚稱
    穩定良好，惟自同月31日所交付之原料經窯燒後之成品產生
    異常針孔、表面不平等嚴重瑕疵，經成型燒製後其收縮過大
    ，致成品尺寸太小無法使用，乃先後於8月6日及17日分別退
    回8,600公斤、8,400公斤，被告向原告要求處理不良品，原
    告又於8月28日供應13,920公斤瓷土再行測試生產情狀，然
    窯燒後的成品皆產生針孔太多之嚴重瑕疵，所有成品均為不
    良品，原告均無法改善故從此原告未再提供原料予被告。
二、原告就上開貨品開立7月貨款發票195,920元，8月貨款發票4
    55,200元合計貨款651,120元（195,920+455,200=651,120元
    ），然因被告以原告提供之瑕疵原料窯燒後而受有627,797
    元之損害，故被告遂於11月18日與原告結清上開7月、8月貨
    款，經核算抵銷差額後，被告僅需給付23,323元貨款（計算
    式：651,120元-627,797元=23,323元），被告已於98年11月
    18 日與原告合意以23,336元之金額結清系爭貨款，被告並
    開立支票交由原告經理乙○○收受，故系爭貨款債務自已因
    清償而消滅。
參、兩造不爭執之事實：
一、被告自98年7月3日起至98年8月28日止，先後多次向原告買
    受貨品a109胚粉瓷土原料，其中被告於98年8月6日及8月17
    日先後兩次退貨8,600及8,400公斤，上開貨物原告均已交付
    被告收受完畢，惟被告尚未給付貨款（扣除退貨部分）共計
    683,676元。
二、原告曾於98年11月19日以催告函催告被告於文到後7日內清
    償上開貨款，該催告函被告於98年11月19日收受。
肆、兩造爭執之要旨：
一、被告主張前開收受之貨物，經窯燒製成成品發生嚴重瑕疵，
    無法被消費者接受，故受有627,797元之損害，因此無庸給
    付原告貨款，有無理由？
二、兩造是否於98年11月18日已經就系爭貨款結算清償？經結算
    結果，被告是否僅積欠原告貨款23,336元？
伍、法院之判斷
一、本件原告主張被告自98年7月3日起至98年8月28日止，先後
    多次向伊買受貨品a109胚粉貨料，共計有683,676元貨款並
    未給付，此為兩造所不爭，並有送貨單7張、發票2張、應收
    帳款明細表1張（均影本）在卷可稽（見本院卷第13頁至第
    21頁），自堪信屬真實。被告雖抗辯系爭原料，經窯燒製成
    成品發生嚴重瑕疵，故受有627, 797元之損害，且兩造已於
    98年11月18日已就系爭貨款結算完畢，經扣除抵銷被告前開
    損害後，被告僅需支付原告貨款23,336元云云置辯。
二、按買受人對於出賣人，有交付約定價金及受領標的物之義務
    ，民法第367條定有明文。次按當事人主張有利於己之事實
    者，就其事實有舉證之責任；民事訴訟法第277條定有明文
    。而契約成立後，債務人有依契約內容而為履行之義務；又
    主張常態事實者，就其事實無庸舉證，主張變態事者，應就
    變態事實負舉證義務，此為舉證責任分擔原則。再者，原告
    （即本件之被上訴人）對於自己主張之事實（即起訴事實）
    已盡證明之責後，被告（即本件之上訴人）對其主張於抗辯
    之事實，並無確實證明方法或僅以空言爭執者，當然認定其
    抗辯事實之非真正，而應為被告不利益之裁判；另主張法律
    關係存在之當事人，僅須就該法律關係發生所須具備之特別
    要件，負舉證之責任，至於他造主張有利於己之事實，應由
    他造舉證證明。換言之，原告（即被上訴人）就其所主張發
    生原因之事實，固有舉證之責任，若被告（即上訴人）自認
    此項事實而主張該債權已因清償、抵銷或其他原因而消滅，
    則此清償、抵銷或其他原因之事實，應由被告（即上訴人）
    負舉證之責任（最高法院18年度上字第1679、2855號及同院
    28年度上字第1920判例參照）。本件被告就上開受有損害及
    業已抵銷而結清貨款之抗辯，業據原告否認，則被告自應就
    該有利於己之事實，負舉證之責。被告前開瑕疵損害及抵銷
    清償之抗辯，係以提出之正中工程顧問有限公司出具之陶瓷
    面磚測試報告3張、付款簽收簿1張（均影本見本院卷第44頁
    至第47頁）及有證人即原告公司經理林國昌可證為依據。惟
    查：
  (一)依被告提出之正中工程顧問有限公司出陶瓷面磚測試報告影
    本3張所載：被告送樣日期為98年11月25日、測試日期為98
    年11月25日至同年12月2日，此與原告於同年7月至8月交付
    貨料日期相距已有3個月以上之久，測試樣品是否即為系爭
    貨料之原狀，已屬可疑；況該鑑定委託單位為被告公司、送
    樣單位為被告法定代理人丙○○，樣品1至3均為瓷質馬賽克
    72.2 X22X7mm，此有上開報告書附卷為憑（本見本院卷第44
    頁至第46頁），則此測驗過程僅係經由被告單方採樣，且其
    所採樣品係業經被告窯燒後之陶瓷面磚成品，並非原告提供
    之「A109胚粉」瓷土原料本身，故自不能徒憑該測試報告即
    認定原告出售瑕疵貨料。至於，被告抗辯因原告出售瓷土原
    料具之瑕疵，致被告受有627,797元之損害，亦無提出任何
    所受損害之具體事證相佐，故顯屬無稽，亦不足採信。
  (二)證人即原告公司生產及場務經理乙○○於本院證稱：（被告
    法定代理人問：請問林先生系爭貨物經過窯燒後，是否品質
    不良，就把貨物帶回給原告公司？）證人答：「窯燒後針孔
    的問題，我認為是他燒製過程溫度控管的問題，溫度太低的
    問題，跟材料不能說沒有關係，但是可以透過燒成的溫度及
    速度及釉藥去作調整，我認為我的東西是ok的，沒有問題的
    ，這個產品是屬於高度量面的東西，在視覺上一定會產生針
    孔，表面一定要塗一層光亮的釉藥」；（被告法定代理人問
    ：98年7月及8月系爭貨款，是否已經經過結算？是否在98
    年11月18日已經結算，只積欠23336元？）證人答：「我沒
    有要結算的意思，被告壓著我的貨款，沒有給我，正常應該
    要在七月份就給我，被告也沒有說賠償的問題，我認為被告
    只是要把我的貨款拖住而已，沒有要付款的誠意，我去跟原
    告收帳款的時候，我不想跟被告發生太多爭執，原告拿了一
    個清算表格出來，被告算出來結餘款是23336元，原告有開
    一張票給我，站在我職責的立場，能收多少就收多少，我不
    能代表公司去把這個案子結掉，所以我完全沒有要跟被告結
    清算款的意思」；（法官問：提示本院卷47頁簽收簿影本，
    上面摘要寫結清7、8月帳是何意？）證人（經檢視後）答：
    「我沒有印象有沒有這樣寫。我有拿到這個票，我拿回公司
    ，公司否認，就把票寄回給被告」；（原告訴訟代理人問：
    請問98年11月18日，被告有無提出全部瑕疵品點交於你？有
    無交還7、8月發票？）證人答：「沒有提出全部的瑕疵品給
    我，我也沒看到瑕疵品，我只看到不到十片張先生所作的磁
    磚。根本沒有交還發票的問題」；（原告訴訟代理人問：請
    問所謂不能說與材料沒有關係等陳述，是不是指任何材料經
    過可能不同的溫度或釉藥都可能產生針孔？）證人答：「針
    孔的產生是專業上的問題，針孔跟釉藥跟燒成溫度速度跟胚
    體都有關係，是任何材料都有可能產生針孔」；（原告訴訟
    代理人問：98年11月18日簽收簿上所寫結清7、8月帳是否為
    證人所寫？）證人答：「結清7、8月帳我沒有寫，我也沒有
    印象有看到這樣寫」（見本院卷第73頁至第74頁99年5月12
    日言詞辯論筆錄）。綜上證人所證情節可知：
  1.系爭「A109胚粉」瓷土原料經窯燒後，如有出現針孔之瑕疵
    問題，除瓷土原料專業上問題之外，另與燒製過程溫度控管
    、胚體大小及所塗釉藥等因素均有關聯，任何材料都有可能
    產生針孔，應非任何單一因素所形成，故本件原料縱經窯燒
    而形成針孔，被告亦不能徒憑燒製後於視覺上產生針孔，即
    遽指材料存有瑕疵而拒絕給付貨款。
  2.被告提之付款簽收簿影本1張（見本院卷第47頁），其收款
    人欄雖有證人乙○○簽名收受被告交付之票據號碼：000000
    0，金額23,336元之支票1張，然證人乙○○僅為原告公司生
    產及場務經理，並非原告公司負責人，上開簽收簿僅能證明
    簽收支票之事實，並不能為原告同意被告行使抵銷差額之證
    明，況證人亦表明被告當時並無提及所受損害情形，故並無
    結清系爭貨款意思，另參以證人將支票攜回原告公司後，旋
    經原告公司否認將支票寄回被告，此為兩造所不爭，益足徵
    被告抗辯原告同意以被告受有627,797元之損害，抵銷系爭
    貨款之抗辯，並不足取。
  (三)綜上所述，被告前開因系爭貨物瑕疵受有627,797元損害之
    抗辯，及已於98年11月18日就系爭貨款與原告合意結算，扣
    除被告損害而抵銷後，伊僅需支付原告貨款23,336元之抗辯
    ，均無理由不可採信。
陸、結論：
一、綜上所述，原告基於買賣契約之法律關係，訴請被告給付貨
    款683,676元及自支付命令送達翌日（即99年1月14日）起清
    償日止，按年息百分之5計算之法定遲延利息，為有理由應
    予准許之。兩造均陳明願供擔保，請准宣告假執行及免為假
    執行，核無不合，爰酌定相當之擔保金額准許之。
二、本案事證已臻明確，被告雖另聲請本院傳喚原告公司駱副理
    為證，欲證明原告交付之貨料存有瑕疵，惟經本院訊問證人
    乙○○：（法官問：你與駱副理是何人負責本案？）證人答
    稱：「最終處理是我在處理，但是由駱副理在接洽，發生的
    過程駱副理都有充分跟我報告，他有跟我說這個問題是卡在
    他們窯的問題及釉藥的問題，我們的土料沒有問題。作無光
    的無釉的都是好的產品。至於兩次退貨的問題，都是因為料
    淋到雨退貨」（見本院卷第74頁反面本院99年5月12日言詞
    辯論筆錄），故經本院審酌後認無再予傳證之必要，且兩造
    其餘主張陳述及所提之證據，經審酌後亦認與本判決結果不
    生影響，爰不一一論述，附此敘明。
三、原告之訴為無理由，依民事訴訟法第78條、第390條第2項、
    第392條，判決如主文。
中    華    民    國    99    年    6    月    4    日
                  民事第一庭    法  官  黎文德
以上正本係照原本作成
如對本判決上訴，須於判決送達後20日內向本院提出上訴狀
中    華    民    國    99    年    6    月    4    日
                                書記官  趙彬

司法院資訊處製作；財團法人民間司法改革基金會備份。
